臺灣臺北地方法院民事判決　八十九年度簡上字第二九七號
　　上　訴　人　　甲○○
　　訴訟代理人　　江燕偉律師
　　　　　　　　　楚曉雯律師
　　複代理人　　　許俊仁律師
　　被上訴人　　　乙○○
　　訴訟代理人　　石芳玲律師
　　　　　　　　　陳貴德律師
　　複　代理人　　歐德芳律師
右當事人間請求給付票款事件，上訴人對於中華民國八十九年二月二十九日本院臺北
簡易庭八十九年度北簡字第九四０號第一審判決提起上訴，本院判決如左：
    主    文
上訴駁回。
第二審訴訟費用由上訴人負擔。
    事    實
甲、上訴人方面：
一、聲明：原判決廢棄，並駁回被上訴人第一審之訴。
二、陳述：除與原審宣示判決筆錄所載相同茲予引用外，補稱：本件被上訴人所持有
    之系爭支票背面，清楚載明背書人為藝人館國際股份有限公司（下稱藝人館公司
    ）及梁坤政二人，惟系爭支票係由訴外人鄭素珍設於保證責任台北市第一信用合
    作社之帳號作為提示帳戶，向付款人為提示。該清償帳戶既為鄭素珍所有，則系
    爭支票於兌領時之執票人（即系爭支票發票日之提示人）應為鄭素珍而非被上訴
    人，故被上訴人自不得主張任何票據上之權利。
三、證據：援用原審之證據方法。
乙、被上訴人方面：
一、聲明：如主文第一項所示。
二、陳述：除與原審宣示判決筆錄所載相同茲予引用外，補稱：系爭支票乃由上訴人
    簽發，經藝人館公司及梁坤政背書，由梁坤政於民國（下同）八十八年四月十二
    日向被上訴人借款時，交付予被上訴人，嗣由被上訴人委託借用其配偶鄭素珍之
    帳戶提示系爭支票，並非交付轉讓系爭支票予鄭素珍，被上訴人依票據法第一百
    二十六條主張上訴人給付票款，自屬適法。又縱經認定系爭支票為被上訴人交付
　　轉讓予被上訴人，而屬期後背書，此時亦僅生通常債權讓與之效力，並非被上訴
　　人不得行使票據上之權利。
三、證據：援用原審之證據方法，另提出判決一件為證。
丙、本院依聲請向保證責任台北市第一信用合作社調取系爭支票之提示相關資料及台
    灣台北地方法院檢察署八十九年度偵字第一一七七九號詐欺偵查卷宗卷宗全卷。
    理    由
一、被上訴人未於言詞辯論期日到場，核無民事訴訟法第三百八十六條所列各款之情
    形，爰依被上訴人聲請，由其一造辯論而為判決。
二、被上訴人起訴主張伊執有上訴人所簽發，票載發票日為八十八年六月二十五日、
    、票載金額為新台幣（下同）一百萬元，並以中國信託商業銀行忠孝分行為付款
    人之系爭支票一紙，詎於八十八年六月二十五日向付款人為付款提示竟遭退票，
    追索無著。又系爭支票乃經由被上訴人委託借用其配偶鄭素珍之帳戶提示之，並
    非被上訴人交付轉讓系爭支票予鄭素珍，被上訴人依法提起本件訴訟，依法有據
    ，況縱系爭支票係經鄭素珍期後背書轉讓予被上訴人，此時亦生通常債權讓與之
    效力，並非被上訴人不得行使票據權利等語。上訴人則對系爭支票之真正並不爭
    執，惟辯稱系爭支票係遭詐欺而簽發，且系爭支票係與訴外人即背書人梁坤政換
    票所交付，因梁坤政交予伊之支票遭退票，被上訴人與梁坤政為合夥關係，故被
    上訴人是否善意受讓系爭支票已有疑問，況系爭支票係於八十八年六月二十六日
    存入鄭素珍帳戶而遭退票，則系爭支票之真正權利應為鄭素珍，而被上訴人受讓
    系爭支票之日期應在鄭素珍提示系爭票據之後，依法被上訴人受讓系爭支票僅具
    通常債權轉讓之效力等語抗辯之。
三、按當事人主張有利於己之事實者，就其事實有舉證之責任，民事訴訟法第二百七
    十七條定有明文。本件被上訴人主張之事實，業據提出與其所述相符之支票及退
    票理由單各一件為證，被告就該支票之真正並不爭執，上訴人雖辯稱其遭梁坤政
    詐欺取得系爭支票，且被上訴人與梁坤政間為合夥關係，可能非善意受讓支票云
    云，然已為被上訴人否認，上訴人就此亦未能舉證以實其說，自難信上訴人之前
    開抗辯為真實。又上訴人辯稱系爭支票係經鄭素珍之帳戶提示遭退票後，始由鄭
    素珍轉讓予被上訴人云云，亦經被上訴人否認在卷，經查，系爭支票背面除經藝
    人館公司及梁坤政之蓋章及簽名背書外，另以印刷字體載明提示人帳號880625，
    00000000及手寫之0000000000000等字樣（系爭支票反面
    ），而上開0000000000000為鄭素珍設於保證責任台北市第一信用
    合作社之活存帳戶，此由該合作社九十一年十一月八日出具之函件附卷為證，則
    系爭支票係經由鄭素珍之上開帳戶提出向付款人為提示，固堪認定，惟按在票據
    法上簽名者，依票據上之文義負責，系爭支票均並未見鄭素珍之簽名，則自無上
    訴人所稱鄭素珍期後背書轉讓系爭票據予被上訴人之情事。再按，支票之執票人
    應以背書之連續，證明其權利，票據法第一百四十四條準用第三十七條第一項前
    段定有明文，即票據權利人欲行使其票據權利，應以背書之連續證明其權利。若
    僅因支票執票人之信託而占有支票之人，既非因背書而取得該支票之票據權利，
    自不得依票據法有關規定行使其票據權利，最高法院八十六年度台簡上字第七十
    三號裁判可資參照。經查，系爭支票係由被上訴人基於委任關係委託借用其配偶
    鄭素珍以其設於保證責任台北市第一信用合作社之帳戶託收，並由上開合作社提
    出交換，被上訴人並非以交付或背書轉讓系爭支票予鄭素珍之意思，此有鄭素珍
    於台灣台北地方法院檢察署之證言為證（詳該署八十九年度偵字第一一七七九號
    詐欺偵查卷第十二頁參照），故鄭素珍並未因此而取得系爭票據之票據權利，參
    諸前揭最高法院之裁判意旨，鄭素珍自不得依票據法之規定主張系爭票據權利自
    明，且上訴人對於被上訴人係以轉讓系爭支票於鄭素珍之意思一節，並未舉證證
    明之，其遽以推斷系爭票據業經被上訴人交付轉讓予鄭素珍，顯無依據，準此，
    上訴人所抗辯之期後背書云云，亦不足採信。綜上，足證系爭支票之權利人為被
    上訴人，而非鄭素珍，上訴人所為之前開抗辯，並不足採，被上訴人主張之前開
    事實，堪認真實。
四、從而，上訴人辯稱系爭支票係經詐欺，及真正權利人為鄭素珍，被上訴人受讓系
    爭支票乃屬期後背書云云，均無可採，被上訴人主張伊得依法行使票據權利，則
    屬可採。從而，被上訴人主張基於票款請求權，請求上訴人給付票款一百萬元，
    並自八十八年六月二十六日起至清償日止，按週年利率百分之六計算之法定利息
    ，自屬有據，應予准許。原審判命上訴人如數給付，並依職權宣告假執行，於法
    並無不合，上訴意旨指摘原判決不當，求予廢棄改判，為無理由，應予駁回。
五、兩造其餘主張及所提證據與本院上開論斷無涉或無違，不予贅述。
據上論結：本件上訴為無理由，依民事訴訟法第四百三十六條之一第三項、第四百六
十三條、第三百八十五條第一項前段、第四百四十九條第一項、第七十八條，判決如
主文。
中　　　華　　　民　　　國　　 九十一　　 年 　　十二　　月   　三十  　日
　　　　　　　　　　　　　　　　　　 民事第二庭審判長法　官　丁蓓蓓
　　　　　　　　　　　　　　　　　　　　　　　　　　 法　官　劉素如
　　　　　　　　　　　　　　　　　　　　　　　　　　 法　官　洪純莉
右為正本係照原本作成
不得上訴
中　　　華　　　民　　　國　　九十一　　年　　 　十二　　 月　　　三十　　日
　　　　　　　　　　　　　　　　　　　　　　　　　法院書記官　黃慧怡
